【裁判字號】    90,判,2418
【裁判日期】    901214
【裁判案由】    商標異議
【裁判全文】
最  高  行  政  法  院  判  決                    九十年度判字第二四一八號
    原      告  紐堡國際貿易有限公司
    代  表  人  乙○○
    訴訟代理人  甲○○
    被      告  經濟部智慧財產局
    代  表  人  陳明邦
右當事人間因商標異議事件，原告不服行政院中華民國八十九年一月十二日台八九訴
字第○一一六四號再訴願決定，提起行政訴訟。本院判決如左：
    主  文
原告之訴駁回。
訴訟費用由原告負擔。
    事  實
緣原告於八十六年十一月二十八日以「聖卡堤亞CARTEL」商標，指定使用於商品及服
務分類表第三類之化粧品、燙髮液、燙髮劑、捲髮直髮液、染髮劑、染髮定色劑、毛
髮脫色劑、香皂、洗面皂、洗面乳、洗面霜、洗浴乳、洗浴泡劑、沐浴精、防污潔膚
劑、洗髮精、洗髮乳、洗髮粉、潤髮乳、潤髮精、人體用清潔劑商品申請註冊，作為
其註冊第六八六八九四號「挑戰者CARTEL」商標之聯合商標，經原處分機關經濟部中
央標準局（八十八年一月二十六日改制為經濟部智慧財產局）審查核准，列為審定第
八三二七八三號商標。嗣荷蘭商．佳得國際公司以系爭商標有違商標法第三十七條第
七款、第十二款及第十四款規定，對之提出異議。案經原處分機關撤銷系爭第八三二
七八三號「聖卡堤亞CARTEL」商標之審定，發給中台異字第八八○三一九號商標異議
審定書。原告不服，循序提起訴願、再訴願，遞遭決定駁回，遂提起行政訴訟。茲摘
兩造訴辯意旨如次：
原告起訴意旨略以：一、按商標圖樣相同或近似於他人同一商品或類似商品之註冊商
標者，不得申請註冊，固為商標法第三十七條第十二款所明定。惟其適用應以兩商標
圖樣構成相同或近似為前提要件。而判斷兩商標近似與否，應本客觀事實，依普通知
識之一般商品購買者施以普通之注意，異時異地隔離觀察，有無引致混淆誤認之虞以
為斷。查關係人據以異議之註冊第六二三三九號、七五三六○號及第三○三一一八號
等商標，係僅由外文「CARTIER 」所構成，而原告之系爭審定第八三二七八三號商標
，則由中文「聖卡堤亞」及外文「CARTEL」所聯合組成，茲將二者商標之外文比較分
述如下：１、二者商標外文之外觀不近似：二者商標之外文雖同具有CART字首，惟後
接之字母有「IER 」與「EL」之別，而二者各由甚少之六、七個英文字母拼成而已（
英文字母總數僅只二十六個），即有三個字母之排列順序不同，幾佔總字母數之一半
，外觀予人之印象仍屬有別，何況於各同一或類似商品中，同具CAR 或CART字母為首
之英文商標不知凡幾，皆得以併存，此由被告前曾就「COCO」與「COCK」、「 LOTTO
」與「LOTEN 」外文認定為不近似，可為參酌例證。況英文係以數字母組合併成一完
整文字，英文字母僅相當於中文之部首或筆劃地位，部分構成不同，文字即有差異，
此亦與行政法院七十七年度判字第二三六號判決所示：「依商標圖樣通體觀察原則，
仍不得將商標圖樣上之外文之整體予以割裂，而僅就字首以外之部分比對」之意旨精
神相符。故以本案二者皆屬少數字母組合之文字而言，應視為不同之單一文字，仍可
易於辨識。２、二者商標外文之讀音不近似：前者「CARTIER」之讀音為三音節之[Ka
r-'tj-er ]（卡地亞），重音落於第二音節，而後者之讀音則為二音節之〔'kar-tel
] （卡特），重音在第一音節，故二音之音節，重音與發音顯有差異而不一致。３、
二者商標外文之意義不同：前者為一普通習見之外國人之姓氏，而後者則為下決鬥書
之挑戰者之意（如註冊第六八六八九四號正商標之中譯名稱），二者完全不同之字義
，差異更為顯著。二、基於以上三項說明，可知二者商標不論外觀、讀音或意義，均
非屬近似，且據以異議商標並未見於使用於化粧品、人體用清潔劑等商品，而系爭商
標僅民國六十七、六十八年兩年間，於我國媒體之廣告費用即達三仟多萬元，足為一
般消費大眾所熟知，應無使人產生混淆誤認之虞。三、至於再訴願決定以原告所舉註
冊第二七七五六一號「CARTEL」商標與註冊第三○三一三○號「CARTIER 」商標於相
同商品中併存之證據，視為另案問題，令人難以心服。雖該註冊第二七七五六一號「
CARTEL」商標業已期滿消滅，然近十年之併存期間為不容否認之事實，即使最近之案
例中，使用於與據以異議商標同一或類似商品之註冊第七八四○七一號「 CANORTIER
及圖」商標，其外文之首、尾字母排列皆與本件據以異議商標「CARTIER 」相同，亦
即八個字母中即有六個字母排列位置相同，另註冊第八○八二八九號「克莉兒CALIER
」商標之外文首、尾亦與該「CARTIER 」商標相同，仍有五個字母之排列位置相同，
再如註冊第八二三九九四號「CARTINER」商標之外文字母，甚至多達七個排列相同，
此在在顯示本案之處分認定，實欠客觀、公允，確有不當之處。四、綜上，請判決撤
銷原處分及一再訴願決定以維法制等語。
被告答辯意旨略以：按商標圖樣相同或近似於他人同一商品或類似商品之註冊商標者
，不得申請註冊，為本件商標異議審定時商標法第三十七條第十二款所明定。而判斷
兩商標近似與否，以具有普通知識經驗之購買人，於購買時施以普通所用之注意，有
無混同誤認之虞判斷之，復為同法施行細則第十五條第一項所規定。商標在外觀、觀
念或讀音方面有一近似者，即為近似之商標。本件原告以系爭商標圖樣上之外文「CA
RTEL」為下決鬥挑戰書之意，而據以異議商標圖樣上之外文「CARTIER 」係習見外國
人姓氏，無論外觀、讀音及意義均非屬近似。惟查本件審定第八三二七八三號「聖卡
堤亞CARTEL」商標圖樣上之外文「CARTEL」，與據以異議之註冊第六二三三九號及第
七五三六○號「CARTIER」商標圖樣上之外文「CARTIER」相較，僅字尾少數字母不同
，外觀極相彷佛，異時異地隔離觀察，難謂無使一般商品購買人產生混同誤認之虞，
應屬近似之商標，二者復均指定使用於化粧品等同一或類似商品，自有首揭法條之適
用。至原告所舉多件已註冊之「CANOTIER」、「CALIER」、「CARTINER」商標乙節，
核其商標圖樣與本件尚屬有間，且屬另案是否妥適，尚不得執為系爭商標應准註冊之
論據。原告之訴無理由，請予駁回等語。
    理  由
按商標圖樣相同或近似於他人同一商品或類似商品之註冊商標者，不得申請註冊，為
商標法第三十七條第十二款所規定。而判斷商標之近似與否，應隔離觀察或連貫唱呼
其有無引起混同誤認之虞以為斷，迭經本院著有判例。又商標在外觀、觀念或讀音方
面有一近似者，即為近似之商標；商標圖樣上之外文字母相同、排列各異，或僅少數
字母不同，而外觀相似，有混同誤認之虞者，為外觀近似；商標圖樣上之外文不同，
讀音相同或相似，有混同誤認之虞者，為讀音近似。本件原告於八十六年十一月二十
八日以「聖卡堤亞CARTEL」商標，指定使用於商品及服務分類表第三類之化粧品、燙
髮液、燙髮劑、捲髮直髮液、染髮劑、染髮定色劑、毛髮脫色劑、香皂、洗面皂、洗
面乳、洗面霜、洗浴乳、洗浴泡劑、沐浴精、防污潔膚劑、洗髮精、洗髮乳、洗髮粉
、潤髮乳、潤髮精、人體用清潔劑商品申請註冊，作為其註冊第六八六八九四號「挑
戰者CARTEL」商標之聯合商標，經被告審查核准，列為審定第八三二七八三號商標。
嗣荷蘭商．佳得國際公司以系爭商標有違商標法第三十七條第七款、第十二款及第十
四款規定，對之提出異議。案經被告以系爭審定第八三二七八三號「聖卡堤亞CARTEL
」商標圖樣上之外文CARTEL與據以異議之註冊第六二三三九號及第七五三六○號「CA
RTIER」商標圖樣之外文CARTIER相較，均有排列順序相同之起首字母CART，僅末尾字
母EL與IER 之些微差別，異時異地隔離觀察或連貫唱呼之際，外觀及讀音上難謂無使
一般消費者產生混同誤認之虞，應屬近似之商標，復均指定使用於化粧品等同一或類
似商品，有違商標法第三十七條第十二款之規定，至系爭商標是否尚有違反同條第七
款及第十四款之規定，自毋庸審究，乃將系爭第八三二七八三號「聖卡堤亞CARTEL」
商標之審定撤銷。原告訴稱：系爭商標圖樣之外文CARTEL為下決鬥挑戰書之意，而據
以異議商標圖樣之外文CARTIER 係習見外國人姓氏，無論外觀、讀音及意義均相差頗
鉅，無致一般消費者產生混同誤認之虞，況系爭商標經其使用於商品並持續廣告，已
為一般消費大眾所熟知，無使人產生混淆誤認之虞云云。查系爭審定第八三二七八三
號「聖卡堤亞CARTEL」商標圖樣如附圖一，據以異議之註冊第六二三三九號及第七五
三六○號「CARTIER」商標圖樣如附圖二，二者商標圖樣之外文相較，僅字尾EL與IER
之些微差別，且讀音混同，異時異地隔離觀察或連貫唱呼之際，難謂無混同誤認之虞
，應屬近似之商標，復均指定使用於同一或類似商品，揆諸首開法律規定，自不得申
請註冊；又商標是否已具知名度，與商標法第三十七條第十二款之構成要件無涉。至
於同一或類似商品中，同具CAR或CART 字母為首之英文商標，是否得以併存，應依個
案審究，無從作為本件系爭商標應准註冊之依據。又原告並未檢送與據以異議商標併
具相當知名度之證據資料供核，雖以被告曾先後准許註冊第二七七五六一號「CARTEL
」商標與第三○三一三○號「CARTIER 」商標在案，惟其中註冊第二七七五六一號「
CARTEL」商標業已期滿消滅，且係屬另案是否妥適之問題，無從作為兩商標在市場上
併存之證據。至所舉註冊第七八四○七一號「CANOTIER及圖」、第八○八二八九號「
克莉兒CALIER」、第八二三九九四號「CARTINER」商標，其商標圖樣與本件尚屬有間
，亦不得執為系爭商標應准註冊之論據。綜上所述，本件原處分於法並無不合，一再
訴願決定遞予維持，亦無違誤，均應予維持，原告起訴意旨難謂有理由，應予駁回。
據上論結，本件原告之訴為無理由，爰依行政訴訟法施行法第二條、行政訴訟法第九
十八條第三項前段，判決如主文。
中    華    民    國      九十      年     十二       月     十四       日
                    最 高 行 政 法 院  第 三 庭
                                審 判 長 法  官      曾  隆  興
                                         法  官      吳  明  鴻
                                         法  官      徐  樹  海
                                         法  官      鄭  淑  貞
                                         法  官      林  家  惠
右  正  本  證  明  與  原  本  無  異
                                         法院書記官  阮  桂  芬
中    華    民    國      九十      年      十二      月      十七      日


司法院資訊處製作；財團法人民間司法改革基金會備份。
